【裁判字號】    99,交聲,3352
【裁判日期】    991126
【裁判案由】    交管條例聲異
【裁判全文】
臺灣板橋地方法院交通事件裁定        99年度交聲字第3352號
原處分機關  交通部公路總局臺北區監理所板橋監理站
異  議  人
即受處分人  羅逸湘
上列異議人即受處分人因違反道路交通管理處罰條例事件，對於
交通部公路總局臺北區監理所板橋監理站民國99年10月19日所為
之處分（原處分案號：板監裁字第裁41-C00000000號），聲明異
議，本院裁定如下：
    主  文
異議駁回。
    理  由
一、原處分意旨略以：異議人即受處分人羅逸湘於民國99年7 月
    20日7 時45分許，騎乘車號BHZ-566 號重型機車，行經臺北
    縣中和市○○街與忠孝街101 巷之交岔路口時，有「駕車行
    經有燈光號誌管制之交岔路口闖紅燈」之違規行為，經臺北
    縣政府警察局中和一分局南勢角派出所警員當場攔停，並填
    製臺北縣政府警察局北縣警交大字第C00000000 號舉發違反
    道路交通管理事件通知單（下稱舉發通知單）舉發，再經原
    處分機關於99年10月19日以板監裁字第裁41-C00000000號違
    反道路交通管理事件裁決書，依道路交通管理處罰條例第53
    條第1 項之規定，裁處罰鍰新臺幣（下同）1,800 元，並依
    同條例第63條第1 項第3 款（原處分疏未敘明第3 款）之規
    定，記違規點數3 點。
二、異議意旨略以：伊當天外出係為家人購買早餐，於返家途中
    以低速行駛，行至忠孝街101 巷路口，待124 巷綠燈方行駛
    ，並未闖紅燈，警員表示有目睹，究係於何處目睹，是否係
    意測之詞；況且，苟警員親眼目睹伊違規，伊之車速甚慢，
    該處路口又甚為狹隘，警員應可立即在現場攔停伊，何以警
    員遲至伊騎至景新街496 巷28弄前始攔停伊，是警員表示親
    眼目睹伊有違規行為實有可疑之處，該警員僅係為業績開罰
    單，且警員口述違規事項，未提出證據，不聽伊說明，僅一
    昧告知不服可提出申訴，罔顧人民權益，實難令人信服，為
    此聲明異議，請求撤銷原處分云云。
三、按道路交通管理處罰條例所稱之汽車，包括機器腳踏車；汽
    車駕駛人，行經有燈光號誌管制之交岔路口闖紅燈者，處新
    臺幣1,800 元以上5,400 元以下罰鍰；又汽車駕駛人駕駛汽
    車違反道路交通管理處罰條例第53條規定者，除應依該條所
    規定之罰鍰處罰外，並記違規點數3 點，道路交通管理處罰
    條例第3 條第8 款、第53條第1 項、第63條第1 項第3 款分
    別定有明文。
四、經查：
  (一)臺北縣中和市○○街與忠孝街101 巷之交岔路口，設置有燈
    光號誌管制之情，為異議人所不爭執，並經證人即本件舉發
    警員呂治國於本院訊問時證述明確（見本院卷第21頁反面）
    ，且有該路口之交通號誌現場照片2 幀在卷可佐（見本院卷
    第14頁），堪信屬實。再異議人於前揭時、地，騎乘車號BH
    Z-566 號重型機車違規闖紅燈之情，業據證人呂治國於本院
    訊問時具結證稱：我當天是騎車巡邏經過，我是騎在忠孝街
    上，異議人與我同向，我本來是騎在異議人前面，騎到忠孝
    街101 巷的交岔路口，碰到紅燈，所以我就停下來等紅燈，
    我就看到異議人從左側車道紅燈左轉，進入景新街496 巷28
    弄，我就開警報器追上去，把異議人攔停，並且告知異議人
    紅燈左轉違規，有請異議人出示證件，可是異議人沒有帶證
    件，所以就請異議人說出身分證字號讓我查證，就開單告發
    。……（問：是否認識異議人？）不認識等語（見本院卷第
    21頁反面至22頁），而證人呂治國係於執行勤務當中，偶然
    發現本件違規事實，衡情應無設詞攀誣，或虛構違規事實以
    陷害異議人之可能。況警員執行公務時，本身即受有行政懲
    處責任之監督，且其到庭具結作證，更係以刑事責任擔保其
    證言之真實性，故證人前開證述內容，以及其所記錄舉發之
    本件違規事實，應無不可採信之處，且證人呂治國亦明確證
    稱：（問：視線有無被阻礙？）沒有，我的確親眼看到路口
    是紅燈，我已經停下來之後，異議人從我的左後方紅燈左轉
    等語（見本院卷第21頁反面），足徵證人呂治國確有親眼目
    擊異議人騎乘前開機車，違規闖紅燈之行為，自無錯認誤判
    之虞。是異議人辯稱：伊並未闖紅燈云云，無非卸責之詞，
    不足採信。
  (二)異議人又辯稱：伊當時僅以低速行駛，苟警員親眼目睹伊違
    規，該警員應可立即在現場攔停伊，何以遲至伊騎至景新街
    496 巷28弄前始攔停伊云云。然證人呂治國於本院訊問時已
    明確具結證稱：我本來是騎在異議人前面，騎到忠孝街101
    巷的交岔路口，碰到紅燈，所以我就停下來等紅燈，我就看
    到異議人從左側車道紅燈左轉，進入景新街496 巷28 弄 ，
    我就開警報器追上去，把異議人攔停等語（見本院卷第21頁
    反面），可知異議人係在警員停等紅燈時，突然自警員左側
    違規紅燈左轉，警員即證人呂治國於發現異議人違規時，異
    議人已完成違規左轉行為，並繼續行駛，斯時警員始騎車上
    前準備攔停，自不可能於異議人紅燈左轉之當下，立即攔停
    異議人，而須騎車自後追上異議人，始足以攔停異議人，益
    徵異議人前開所辯，要係事後飾卸之詞，無從採信。
  (三)異議人再辯稱：警員僅係為業績開罰單，且警員口述違規事
    項，未提出證據云云，然對於駕駛人闖紅燈之違規行為，法
    無明文須以照片或錄影紀錄憑以認定，自應由行政機關本於
    職權調查一切證據後認定之，否則，倘要求一律須以照片或
    錄影紀錄證明，非但虛耗國家資源，且顯然違反道路交通行
    政具有之機動、迅速、多元特性，有害主管機關稽查不法、
    維護道路交通安全之行政目的。故執勤警員本乎個人之感官
    知覺，親自見聞客觀情狀所為之證述，亦屬合法之證據資料
    ，倘經調查結果，認其證詞明確，無故意構陷及錯認誤判之
    虞，具有相當之證明力，據以認定違規事實成立者，洵屬法
    之所許。從而，異議人前開所辯，尚有誤會。
五、綜上所述，本件異議人確有於前揭時、地，有「駕車行經有
    燈光號誌管制之交岔路口闖紅燈」之違規行為，事證明確。
    從而，原處分機關依道路交通管理處罰條例第53條第1 項之
    規定，裁處罰鍰1,800 元，並依同條例第63條第1 項第3 款
    之規定，記違規點數3 點，其認事用法均無違誤，裁罰亦無
    不當，本件異議為無理由，應予駁回。
據上論斷，應依道路交通管理處罰條例第87條第2 項，道路交通
案件處理辦法第18條，裁定如主文。
中    華    民    國    99    年    11    月    26    日
                  交通法庭    法  官  鄧雅心
以上正本證明與原本無異。
如不服本裁定，應於送達後5 日內，向本院提出抗告狀。
                              書記官  王小芬
中    華    民    國    99    年    11    月    26    日

司法院資訊處製作；財團法人民間司法改革基金會備份。
